臺灣臺北地方法院刑事判決　　　　　　　　　　　　　九十二年度訴字第一九九號
　　公　訴　人　臺灣臺北地方法院檢察署檢察官
　　被　　　告　癸○○
　　選任辯護人　徐家福律師
右列被告因重傷害案件，經檢察官提起公訴（九十一年度偵字第二一一六四號），本
院判決如左：
    主  文
癸○○共同使人受重傷，未遂，處有期徒刑伍年捌月。
    事  實                               
一、癸○○（外號「史特龍」）於民國九十一年六月二十七日凌晨，在臺北市大安區
    ○○○路四段二三五號三樓之「蘭桂坊ＰＵＢ」與友人丙○○及乙○○（均經檢
    察官為不起訴處分）飲酒聚會，適戊○○（藝名陳昇）亦與樂團成員庚○○、丁○○及企劃壬○○等人至該ＰＵＢ飲酒聚會，因癸○○認戊○○至其所在桌位敬
    酒時，未向其喝酒致意，對其不敬，竟心生不滿，於同日淩晨二、三時許，以行
    動電話透過姓名年籍不詳之人召集男子數名至「蘭桂坊ＰＵＢ」，俟數名身穿黑
    衣黑褲、姓名年籍均不詳之成年男子，於同日上午四時三十分許進入該ＰＵＢ內
    與癸○○見面討論後，癸○○即與該等數名身穿黑衣黑褲到場之不詳成年男子，
    基於使人受重傷害、傷害之犯意聯絡，由癸○○至戊○○之座位旁，踹戊○○之
    椅子，並向戊○○咆哮稱：「我已經告訴過你，我是混哪個道上，你喝酒還不給
    我面子」等語後，再由該等數名身穿黑衣黑褲之成年男子分持放在ＰＵＢ內桌上
    之紅酒瓶及金屬製水壺，共同基於重傷害之犯意，接續朝向戊○○之頭部重擊毆
    打多次，而該等數名身穿黑衣黑褲之成年男子毆打戊○○之行為進行中，戊○○
    友人庚○○及壬○○上前護衛戊○○頭部，該等數名身穿黑衣黑褲之成年男子同
    時並基於傷害犯意，分持相同的紅酒瓶、金屬製水壺，同時毆打上前勸阻之庚○○及壬○○（未提出告訴），致戊○○受有「頭部外傷併兩側硬腦膜上出血、顱
    骨骨折、右上臂撓骨神經疑外傷」，其右手使用之功能受到影響（均未達致重傷
    害之結果），致庚○○受有「臉部二．五公分裂傷、左手第三指三公分切割傷、
    左手第四指三公分切割傷」之傷害，該等數名身穿黑衣黑褲之成年男子毆打完畢
    後，渠等隨即相偕離去。
二、案經戊○○、庚○○訴由臺北市政府警察局大安分局報告臺灣臺北地方法院檢察
    署檢察官偵查起訴。
    理  由
一、訊據被告癸○○固不否認於前揭時間與丙○○、乙○○在「蘭桂坊ＰＵＢ」飲酒
    聚會，惟矢口否認有何重傷害、傷害犯行，辯稱：伊未與陳昇等人發生過衝突，
    伊沒有打人，也沒有叫人來打人，伊並未離開過該ＰＵＢ，伊雖然有打行動電話
    ，但通聯紀錄沒有查到與伊通話的人有到現場，伊在黑衣人打人時是幫忙勸架的
    ，告訴人和證人丁○○等之證詞均不實在，是互相接力作證云云。經查：
（一）前揭犯罪事實，業據告訴人戊○○、庚○○之指述，及證人丁○○、壬○○、
      己○○、甲○○之證述綦詳：
　１、告訴人戊○○於警訊中指述：「（於何時何地，因何事遭何人如何毆傷，受傷
      情形如何，詳述？）於九十一年六月二十七日一時許，我與樂團（小周、振榮
      、阿文、心儀及企劃壬○○）到蘭桂坊ＰＵＢ宵夜，我們坐在大廳桌喝酒，席
      間朋友的哥哥（老闆己○○）邀我去敬別桌客人的酒（當時連我們有三桌，即
      十一桌及六桌），先到十一桌敬酒．．先敬鄰座一杯即未再敬酒，並感覺氣氛
      怪怪的即回大廳座位，在位置與樂團面對坐矮板凳，看右後方玻璃門開了，即
      見到四名壯漢，我便沒有看他們，與團員續聊天，但我看到十一桌來了幾個壯
      漢，均未坐下，開始往門口移動，我以為他們要離開，此時右後方即有人在此
      大聲喧嚷（我不知何人）（也不知係針對我），隨之而來即對我本人重擊頭部
      （不知何物，但有聽到碎酒瓶聲）連續三次，團員亦被毆打，致我滿面流血不
      止，歹徒即逃逸，我事後即被團員送醫救治。」【見九十一年七月三日警訊筆
      錄】；於偵查中指述：「（他們一進來即攻擊你否？）是去十一桌，我用餘光
      瞄，感覺他們在十一桌聊了一下，我感覺十一桌有人移動，我就聽到有人大吼
      大叫，我正要有所反應時即被打．．」「（有見過在場的蕭某？）見過，在蘭
      桂坊見到的。」「（是否為在小房間敬酒的乙人（三人中的乙人）？）是。」
      【見九十一年七月二十三日及十月三十日偵訊筆錄】；於審理中具結指述：「
      （當天在蘭桂坊與何人發生何事？）因為蘭桂坊有卡拉ＯＫ，我與我的鼓手上
      去唱歌，後來蘭桂坊的股東陳先生在歌結束之後，約我去另一桌有三名客人的
      地方去打招呼，我就移動身體拿了我自己的酒杯，我記得有一位姓汪的先生，
      我與他聊了一下，我認為我的致意已經善意的打了招呼，是可以的，所以我就
      離開，我還向另二位歉身致意一下，我就回到我原來的座位上背對著卡拉ＯＫ
      的位置，因為一直很專注與同仁在談論錄音細節，後來我從右邊的餘光發覺有
      人店門打開，我感覺有四個人穿過卡拉ＯＫ台，往之前那三名客人位置移動，
      然後因為他們在我左邊的位置，我看到那幾個跟汪先生對面姓蕭的先生在交談
      ，但我不清楚他們交談內容，當我再與我同仁聊天時，我覺得那些人就到我的
      後方，在我背後的位置，有人踹我的椅子，大聲說陳昇你給我出來，當我準備
      回頭回應時，我還聽到有人說陳昇我告訴過你，我是混哪裡的，你喝酒不給我
      面子，當我聽到這些話時，我的頭同時也遭到重擊。」「（你在當天敬酒的三
      位客人是否有在庭？）有，在庭的癸○○。」「（跟你背對著，在打你的過程
      中，你有無看清楚是何人在你附近？）我看到那幾個人去跟蕭先生聊時，我認
      定當時走過來的人是蕭先生。」「（當時你在被打完後，有無去就醫？）同事
      馬上送我去國泰醫院。」「（傷勢如何？）當時只看的出來是外傷，因為醫生
      害怕有顱出血現象，所以醫生將我留置在院，一直到第二天我就陷入重度昏迷
      ，後來外科醫生來時判斷是外傷骨折導致顱內出血。」「（《辯護人請求提示
      九十一年度偵字第二一一六四號卷九十一年七月三日警訊筆錄》你當時是說『
      在背後有聽到在此大聲喧嚷（我不知道何人）（也不知係針對我）隨之而來即
      對我本人重擊頭部』，為何你在今日作證時能夠明確指述是針對你？）．．我
      記得這個陳述是我從加護病房出來時．．我是在語言狀況不好的情況下來陳述
      的。」「（你是否清楚到底有幾個人？）我背對著，如何清楚。」「（你當天
      被攻擊何部位？）全部都在頭部，右手部位因為有阻擋所以有瘀血外傷，右手
      饒骨神經斷裂。」「（你是否記得當時頭部被毆打幾下？）我只記得一下重擊
      之後，我拿手起來反應，接著就是很多下不斷的攻擊。」「（你被攻擊的過程
      中，有無過來保護你？）我看到我的吉他手庚○○站在我右邊護著我，所以他
      的手也有受傷。」「（被告有無過來保護你？）沒有。」「（你與己○○有無
      糾紛或恩怨？）沒有。」「（你當天用右眼餘光看到有四人進來，該四人穿著
      你是否記得？）大致都是穿黑色的。」「（你確實有看到該進來四人有到被告
      所坐的位置？）是。」「（你確實有看到進來四人有與被告交談？）我確實有
      看到。」等語【見本院九十二年五月二十二日訊問筆錄】，告訴人戊○○業已
      指稱：其至被告所在之十一桌敬酒後感覺氣氛奇怪；不詳黑衣男子進入ＰＵＢ
      後，先至被告所在桌位與被告交談；其被毆打前先遭人踹椅子及咆哮；被告於
      其被毆時在旁，且無勸架之舉措等情在卷；
　２、告訴人庚○○於警訊中指述：「（於何時何地，因何事，為何戊○○遭何人如
      何毆打，詳述？）．．戊○○被負責人邀約至後面包廂（六桌及十一桌）敬酒
      ．．戊○○回桌後坐於我旁邊．．見大門口有五至六名壯漢進入（身著全黑衣
      服）（徒手）先至十一桌找怪異頭髮男子．．見到怪異頭髮男子在咆哮（說何
      話對何人不知）我即離座，不久戊○○即被該群穿黑衣服男子以桌上酒瓶及水
      壺毆打頭部致頭破血流．．我上前攔阻保護，也遭二名黑衣服男子以酒瓶攻擊
      受傷．．」【見九十一年七月三日警訊筆錄】；於偵查中指述：「（穿黑衣者
      數人至餐廳是否有先進小包廂？）有，接著他們即出來包廂。」「（黑衣褲人
      約幾人？）五人，二、三人停留在走道附近，另一至二人（帶頭）有進入小房
      間，我本來以為他們要一群人一起走，但後來才發現是對著陳昇的．．」【見
      九十一年七月三十日偵訊筆錄】；於審理中具結指述：「（當天你是否有遭到
      暴力傷害？）有，當時我看到戊○○被攻擊且對方打到有點失控，於是我上前
      去護著戊○○的頭，因為對方都在攻擊（戊○○）頭部，我左手中指和無名指
      受到紅酒瓶的重擊及割傷，右臉頰眼角部位也被紅酒瓶攻擊。」「（在攻擊戊○○的人，你是否記得當時人數為何？）我坐的位置在門的旁邊，我看到有一
      群四人以上穿著黑衣服的人直接走到十一桌，我坐的位置可以看到蕭先生，我
      看到他們圍著蕭先生講話，講幾句話後，他們就直接過來了。」「（是否包括
      蕭先生？）對。」「（攻擊之人有用何器具攻擊？）我有看到紅酒瓶，還有一
      個鐵製的水壼。」「（戊○○被攻擊時，在庭之人有無任何人在現場？）有，
      蕭先生在場，我印象中他站在戊○○左後方。」「（你親眼見聞中，被告是否
      有勸止那些攻擊之人停止對陳之攻擊？）沒有。」「（在毆打之前有幾人進來
      ？）以我角度看到至少六個。」「（有幾個人進入十一桌？）至少四個人。」
      「（《辯護人請求提示九十一年度偵字第二一一六四號警訊筆錄》為何你當時
      所言，與剛才所言不一致？）因為我後來有回想，有二個阻住門口。」「（《
      辯護人請求提示九十一年七月三十日偵查筆錄》你當時為何說只有一到二人進
      入十一桌，為何與現在說的不同？）那不是房間，是開放空間，那些人其實是
      站在走道上，他們都是站在一起的，但是只有二個人在跟蕭先生講話，我在偵
      查中講二個人是指講話的人，其他人是站在旁邊。」「（這些人進來時，你有
      無看到一個怪異男子在咆哮？）我是沒有看到，但是我有聽到。」「（為何在
      警訊中說你看到怪異男子在咆哮？）因為當時人很多，也有音樂聲，我是聽到
      咆哮以後，頭抬起來就看到被告嘴在動。」「（你既然聽到咆哮，為何不知道
      內容？）因為我當時與同事談事情。」「（你在警訊陳述怪異男子，你現在可
      否指認？）就是在庭的蕭先生。」「（你當時有看到有人踹戊○○椅子？）對
      。」「（是何人踹戊○○椅子？）我看到頭髮怪異男子就是蕭先生。」「（他
      踹椅子之後，做何事？）他踹完椅子之後就對戊○○咆哮，後面的人就攻擊他
      。」「（你既然離座了，怎麼看到被告踹戊○○椅子？）我離座的意思是站起
      來。」「（為何在警訊及偵查中為何都沒有提到是被告踹戊○○椅子？）因為
      我後來一直回想，當天我是坐在戊○○旁邊，雖然場面混亂，我還是記得一些
      重要的。」等語【見本院九十二年五月二十二日訊問筆錄】，告訴人庚○○業
      已指稱：出手傷人之不詳黑衣男子進入ＰＵＢ後，部分先至被告所在十一桌與
      被告交談；被告癸○○踹告訴人戊○○椅子及向戊○○咆哮後，該等不詳男子
      出手毆打；被告於其及告訴人戊○○被毆時在旁，且無勸架之舉措等情在卷；
　３、證人即告訴人樂團成員丁○○於警訊中證述：「．．老闆己○○邀戊○○至十
      一桌敬酒（不知談話情形），約於三時三十分左右便看到十一桌穿黑色上衣男
      子持行動電話進出聯絡．．於四時三十五分左右，看到有六名男子從大門進入
      （徒手進入）（著黑色上衣，理小平頭，神情兇惡）先到十一桌找進出打電話
      之男子，隨後即圍住戊○○，剛才進出打電話之男子即對戊○○咆哮（即稱『
      陳昇，我已講明後是混那個道上的（未聽見稱何幫派）你喝酒還不給我面子』
      ）此句話講完，後面把戊○○圍住之人，即開始動手（拿桌上酒瓶、不銹鋼水
      壺）重擊戊○○．．」【見九十一年七月三日警訊筆錄】；於偵查中證稱：「
      （陳昇被打情形如何？）那些穿黑衣黑褲者先進十一桌房間，那些穿黑衣黑褲
      的打手即過去圍在陳昇周圍，接著那些穿黑衣黑褲其中一名打手對著陳昇說：
      『陳昇你給我出來。』，後來那些去十一桌請示的人出來到陳昇桌旁說：『陳
      昇我和你嗆過，我是混那個道上，你喝酒不給我面子』，中間尚有一些髒話，
      然後就開始動手打人。」【見九十一年七月三十日偵訊筆錄】；於審理中具結
      證述：「．．廁所在門外，我有一次去上廁所，我看到他們其中一位在電梯的
      樓梯間在講電話。」「（你剛才說他們其中的一位，現在是否在庭上？）有。
      」「（請指出是何人？）是被告癸○○。」「（依照這份筆錄，你是否在四點
      三十五分有看到六名男子從ＰＵＢ大門進入？）有。」「（請描述這六名男子
      進來的情形）他們六人大部分穿著深色衣服，以留小平頭為準，身材中等，手
      上沒有帶東西．．他們進來之後，先往十一桌的方向走過去，然後隨即回到我
      們這桌的位置，站在陳昇後面將他圍住，此時我看到十一桌的深色上衣的男子
      也站在他們的旁邊。進來的這六個人其中一人跟陳昇說：『陳昇你給我出來』
      ，我有看到有人踹了陳昇的椅子，十一桌的深色上衣的男子便大聲的說：『陳
      昇我跟你說我是混道上的，你喝酒不給我面子』，我記得意思是這樣，但是我
      不記得講的詳細內容。」「（你剛才說十一桌深色上衣的男子是何人？）是被
      告癸○○。」「（癸○○到陳昇的位置時，是如何就位？）被告站在陳昇的左
      後方，六人中有兩人去守在門口，所以應該是三到四位圍住陳昇，癸○○來到
      陳昇的左後方，他站在黑衣人後面的一點點。」「（被告到陳昇的左後方時，
      是否已經開始有毆打的事情？）沒有，是他講完我剛才所陳述的那段話之後，
      才開始動手。」「（你是否知道何人踢陳昇的椅子？）不知道。」「（請描述
      陳昇被打的經過）被告講完那句話之後，其他的男子就拿桌上的紅酒瓶朝陳昇
      的頭部用力的砸下去，其中有一位拿紅酒瓶攻擊陳昇的頭部，另外一名拿桌上
      不銹鋼水瓶也是攻擊陳昇的頭部，我看到現場的情形，馬上想要離開座位想到
      大門口打電話報警，但是遭到站在門口的兩名黑衣人阻擋，並恐嚇我不准離開
      ，此時我看到那幾名黑衣人還在持續的攻擊陳昇」「（陳昇被攻擊時，是否有
      人去勸阻？）有，壬○○有要勸阻，但是遭到他們攻擊。庚○○要去勸阻，也
      是遭到他們攻擊。」「（就你看到，被告是否有用手護住陳昇頭部以阻擋其他
      人的攻擊？）沒有。」「（這六、七名男子進來時，是一起到十一桌，還是部
      份人到十一桌？）是部份的人。」「（你是否有看到他們到十一桌找誰？）沒
      有。」「（你為何在警訊筆錄時非常明確的說，六名男子進入ＰＵＢ後先到十
      一桌找深色衣服打電話的男子？）因為我看到後來被告與六名男子一起把陳昇
      圍住，所以我認為這些人是去找這位男子。」等語【見本院九十二年十一月二
      十五日審理筆錄】，證人丁○○業已證稱：被告癸○○撥打行動電話，嗣後不
      詳黑衣男子進入ＰＵＢ；不詳男子進入ＰＵＢ後，部分先至被告癸○○所在之
      十一桌；告訴人戊○○被毆前先遭人踹椅子及咆哮；被告癸○○向告訴人戊○○咆哮後，該等不詳男子出手毆打告訴人戊○○、庚○○等；被告癸○○於不
      詳男子毆打時在旁，且無勸架之舉措等情在卷；
　４、證人即告訴人樂團企劃壬○○於偵查中證述：「（當日案發情形？）當時是有
      一群穿黑衣褲之人立於我們旁邊，我有感覺是找麻煩，並有聽到男子大聲說話
      ，並有講出『陳昇』的名字．．一說完即開始動手開打，是用酒瓶打，至於有
      無使用其他工具我不是很清楚」【見九十一年八月一日偵訊筆錄】；於審理中
      結證述：「（請說明當時陳昇是如何被打的？）我當時去的時候，大家都是坐
      在桌子邊聊天，有一、兩個人在唱歌，於我到後大約過了一個多鐘頭，他們上
      廁所回來坐定位，我還在與我旁邊的同事聊天，後來現場突然安靜下來，有一
      群穿黑衣服的人在我們周圍，有人對陳昇大聲的咆嘯，我聽得清楚的是『陳昇
      ，我告訴過你了，你喝酒不給我面子』這類的話，接著有人拿酒瓶往陳昇的頭
      上非常用力打下去，大約連續打三、四下，我看到覺得很怵目驚心，因為酒瓶
      都打破了．．」「（你當時看到陳昇被打，你如何反應？）我看到之後站起來
      ，我想勸阻他們不要再打下去，我站起來第一眼往陳昇的方向看過去，我看到
      他背後及周圍都有站著一些黑衣人，及蕭先生都站在他的背後。」「（你說有
      一群黑衣人，大概有幾人？）大概有三、四名，我站起來看到這個情形後，我
      還來不及講出話，我背後也有兩名，其中一名黑衣人就打我，我向後退用我的
      手阻擋，大約被打退十公尺左右，我的視線離開陳昇被毆的現場。」「（就你
      瞭解，你當時在現場看到被告與這群黑衣人的位置是什麼位置？）我原本是坐
      著，看不清楚後面的情形，當我站起來時，看到陳昇的週邊站著大約三名黑衣
      人，被告就站在陳昇的後方，被告就站在黑衣人的旁邊。」「（在法庭上的被
      告當時是否有在這群黑衣人裡面？）有，他站在陳昇的後方。」「（當時你是
      否有注意到黑衣人進入蘭桂坊ＰＵＢ後的動向？）我沒有注意。」「（你是否
      有看到被告出手維護陳昇的頭，不讓這些黑衣人打他？）完全沒有，我看到時
      就是陳昇的頭低在那裡，被人不停的敲打。」「（在未開打之前，陳昇的椅子
      有什麼樣的情況？）我第一聲聽到的就是有人對陳昇咆哮，至於踢椅子的事情
      我不確定，但我感覺是這個人有跟陳昇接觸過才會直接喊他的名字。」「（你
      是否知道是何人咆嘯？）我當時沒有看到，因為我的視線沒有辦法看到。」「
      （是否記得當時被告的髮型為何？）就是一個很奇怪的髮型，前面是一個尖尖
      的像劉海之類的，比一般的短髮長一點，但不是長髮飄逸的長髮。」等語【見
      本院九十三年一月十二日審理筆錄】，證人壬○○業已證稱：告訴人戊○○被
      不詳黑衣男子毆打前，先遭人咆哮；被告癸○○於該等不詳男子毆打時在旁，
      且無勸架之舉措等情在卷；
　５、證人即「蘭桂坊ＰＵＢ」老闆己○○於警訊中證述：「（於何時，在何地，因
      何事，陳昇（本名戊○○）為何被毆打成傷？係何人所為？請詳述之？）於九
      十一年六月二十七日凌晨一時左右，陳昇夥同六、七名朋友至蘭桂坊ＰＵＢ喝
      酒．．陳昇略有酒意至十一桌（汪先生）敬酒．．後持酒杯敬中間坐者（外號
      史特龍），外號史特龍將酒喝下，但陳昇敬酒未喝（並非故意不喝，係與汪先
      生聊天將酒未喝放下），致史特龍不悅．．陳昇又跑到第六桌敬酒，敬完酒我
      又將陳昇拉回大廳坐，事隔約三十分後（．．史特龍有外出打行動電話）即有
      六、七名彪形大漢衝入店內，持桌上酒瓶及水壺（大漢衝入時係空手）往陳昇
      頭上敲打．．」「（錄影帶現場出入拍攝之在外打電話穿黑色上衣何人？白色
      相間橫條之人是何人？其他人何人？）穿黑色上衣之人即外號叫史特龍之人，
      穿白色相間橫條之人即是汪先生，其他六、七名進入毆打陳昇之人我不認識，
      是史特龍叫來的。」【見九十一年七月二日警訊筆錄】；「（當日案發情形？
      ）．．當陳昇和史特龍喝酒，丙○○找史特龍說話，但史特龍已將酒飲盡，陳
      昇把酒杯放下，繼續和汪聊天，而我見史特龍進出三次以上為了打電話．．」
      「（《提示癸○○口卡片》是否為史特龍？）是。」「（史有動手否？）只有
      踢椅子，是陳昇的椅子。」「（乙○○有打否《提示照片》？）沒有。」「（
      丙○○？）沒有。」「（補充？）．．史特龍站起來去踢陳昇椅子，他們就開
      始打陳昇。因為陳昇當時有一點醉，可能有些情形記不清。」【見九十一年七
      月二十三日偵訊筆錄】；於審理中結證述：「（請說明當時你們到十一桌時的
      情形為何？）到十一桌時我與陳昇一起坐下來，陳昇就拿起酒杯先敬王先生，
      王先生與陳昇喝一杯，陳昇再拿起酒杯再敬被告，後來在敬他時，陳昇的酒杯
      拿在手上，被告把酒喝下去，結果王先生又回過頭與陳昇講話，陳昇無意中將
      手中那杯酒放在桌上就沒喝了。」「（你剛才所稱的王先生是否就是丙○○？
      ）什麼名字我不知道，好像是王還是汪。」「（《檢察官起稱請求提示他字卷
      第一一○頁》是否是照片上的人？）是的。」「（陳昇向被告敬酒時，陳昇沒
      有喝酒，被告的反應如何？）因為被告已經把酒喝下去了，被告好像覺得陳昇
      看不起他的感覺。」「（你跟陳昇講話是否有愈來愈大聲？）我跟陳昇常常聚
      在一起，沒有大聲說話的時候。」「（你是在何時看到被告開始打電話，當時
      告訴人陳昇在做何事？）陳昇在大廳喝酒，被告穿梭在大廳跟十一桌及電梯口
      中間。」「（打電話是敬酒之前打，還是敬酒之後打？）敬酒之後。」「（你
      當時是否有說陳昇已有酒醉而過去敬酒，因敬酒未喝致使被告不悅等語？《提
      示偵字卷第十九頁並告以要旨》）有。」「（當時你所言是否實在？）對。」
      「（被告有無上來排解陳昇被打之事？）沒有，是汪先生。」「（汪先生如何
      排解？）他只是在喊不要打了。」等語【見本院九十二年十一月二十五日審理
      筆錄】；證人己○○業已證稱：被告癸○○於衝突發生前，曾因告訴人陳昇敬
      酒問題而不快；被告癸○○撥打行動電話，嗣後不詳黑衣男子進入ＰＵＢ；被
      告癸○○於該等不詳男子毆打時在旁，且無勸架之舉措等情在卷；
　６、證人即「蘭桂坊ＰＵＢ」總經理甲○○於審理中結證述：「（當時陳昇那桌遭
      人拿酒瓶毆打，你是否有看到？）有。」「（請說明當時的情形。）很混亂，
      有一票人進來打人，前後不到兩分鐘，打完之後，打人的就散了，被打的就送
      醫治療。」「（你提到有一票人進來，請描述有多少人及其外型，如何進來的
      ？）有六、七個人，身高差不多一七○到一八五之間，體型中等，衣著很普通
      ，我不記得他們穿什麼顏色的衣服，他們搭乘電梯從門口進來。」「（他們進
      來之後的活動情形為何？）他們進來之後不到一分鐘就打起架來。」「（有多
      少人不屬於陳昇朋友的人，走到陳昇那桌去傷害陳昇？）有到那桌的人有六、
      七個，誰有打誰沒打我不知道，我只知道有人打人，我不認識對方。」「（你
      當時在他們發生傷害事件時，你的位置在何處？）我在睡覺。」「（你剛才為
      何說你看到他們傷害的情形？）他們進來有聲音，我有醒來。」「（這些人進
      來是直接打人，還是有先到店裡其他地方？）我不知道。」「（辯護人問證人
      ：你在最近寫給法院請假文，你說當時你雖然在場，但是喝得醉醺醺不知道發
      生什麼事，但是你今日在庭上為何能夠將當時的情形描述的那麼清楚？）我認
      為是定義上不一樣，我認為『不知道發生什麼事』是指我不知道為何會打架。
      」「（當時在案發當天你雖然說你因喝酒而睡覺，你聽到歡迎光臨而醒來，你
      當時的意識是否清楚？）還好。」「（你所謂的意識清楚、還好，是指何意？
      ）我看得到，我聽得到。」等語【見本院九十三年二月十七日審理筆錄】，證
      人甲○○業已證稱：數名不詳男子係由外進入「蘭桂坊ＰＵＢ」內，並出手毆
      打告訴人等情在卷；
　７、綜觀前開告訴人之指述及證人之證述，就案發當日事實發生之主要情節，所述
      尚屬相符，並無矛盾之處，而各該告訴人及證人分別指證：被告癸○○於衝突
      發生前，曾因告訴人陳昇敬酒問題而不快；被告癸○○撥打行動電話，嗣後數
      名不詳黑衣男子進入ＰＵＢ；該等不詳男子進入ＰＵＢ後有先至被告癸○○所
      在之十一桌與之交談；被告癸○○至告訴人戊○○座位踹椅子及咆哮後，該等
      不詳男子出手毆打告訴人戊○○、庚○○等；被告癸○○於不詳男子出手時在
      旁，且無被告所辯稱之勸架舉措等情綦詳；
  ８、被告雖以告訴人戊○○、庚○○，及證人丁○○、壬○○相互間，及其等前後
      於警、偵訊及審理中之證詞，並未完全一致；伊所在之十一桌如再有黑衣人進
      入，該狹小且昏暗之空間，告訴人及證人等不可能看見伊和黑衣人說話；伊於
      案發時係留長髮，並非告訴人及證人等所指證之短髮；證人壬○○曾於審理中
      證稱和庚○○、丁○○係於同日至地檢署接受訊問，但偵訊筆錄卻顯示庚○○
      及丁○○，與壬○○係在不同日偵訊，顯有問題；證人己○○對於重要證詞均
      模稜兩可，不知在逃避何事；證人甲○○出庭前有寫請假單說那天喝醉，什麼
      都不知道，後來又出庭，顯然是被逼作證云云，質疑前開告訴人及證人等之證
      詞不實，惟查：
    (1)告訴人戊○○、庚○○及證人丁○○、壬○○前後或相互間之證詞，就所描述
      事實經過之詳簡，及所陳述之不詳男子人數、被告咆哮之語詞、被告所坐桌位
      等細節，雖略有出入，惟衡諸常情，在深夜或有酒意下遭人突擊，甚有因身體
      受傷而經送醫者，於緊急慌亂場合不免心生畏懼，未必皆能於案發後經警、偵
      訊時指證明確，遑論被告所質疑者多屬細節部分，是本件告訴人戊○○、庚○○及證人丁○○、壬○○之指證，細節雖略有出入，尚不足影響其指證之可信
      性；
    (2)又依卷附「蘭桂坊ＰＵＢ」現場相片及現場圖所示，ＰＵＢ內之桌位屬開放空
      間，各桌間僅有不高之木板及玻璃屏風為區隔，告訴人及證人等關於其見不詳
      黑衣男子進入ＰＵＢ後至被告所在桌位、與被告交談之指證，應無不可信之處
      ；
    (3)再被告自承卷附「蘭桂坊ＰＵＢ」監視錄影帶之九十一年六月二十七日二時二
      十五分二十秒、二時二十六分三十六秒、二時二十八分四十八秒、二時二十八
      分五十三秒、三時三十五分三十三秒、三時三十六分二十九秒之翻拍照片內，
      該手持或正撥打行動電話之黑色上衣男子，即為伊本人【見本院九十三年三月
      三十一日、四月二十九日勘驗筆錄、九十三年九月二十九日審理筆錄】，而經
      本院勘驗上開翻拍相片內之被告髮型為：「伏貼在頭上，頭髮後方底線在耳下
      ，在所穿Ｔ恤領口之上」、「脖子到肩頸部位有一段露出，未覆蓋頭髮」，另
      經本院當庭勘驗被告之頭部額前形狀：「其左右兩側髮線較後面，中間有俗稱
      美人肩之部位」【見本院九十三年七月二十二日勘驗筆錄】，則本件告訴人及
      證人等於描述被告髮型時，指證稱前面是一個尖尖的像瀏海之類的、比一般的
      短髮長一點，不是長髮飄逸的長髮、髮型怪異等詞，難認有何顯不符實之情事
      ；
    (4)另被告質疑證人壬○○於審理中陳稱伊和庚○○、丁○○於同日至地檢署應訊
      ，惟偵訊筆錄卻顯示證人壬○○於九十一年八月一日應訊，庚○○、丁○○於
      九十一年七月三十日應訊，顯有可疑云云，惟查證人壬○○雖於審理中陳稱伊
      曾和庚○○、丁○○於同日至地檢署確認現場圖等語，然亦稱伊於偵查中僅去
      過地檢署一次，但不知庚○○、丁○○於偵查中去過幾次地檢署等語，又本件
      告訴人庚○○及證人壬○○、丁○○於審理中就案發經過之指證，與其等前開
      偵訊筆錄之指證內容，並無矛盾不合之處，被告徒執證人壬○○上開陳述，謂
      庚○○、丁○○及壬○○之偵訊筆錄可疑云云，亦無可採；
    (5)又證人己○○於審理中，雖就被告是否踢告訴人戊○○之椅子、不詳黑衣男子
      是否於被告踢椅子後才毆打告訴人、被告於告訴人戊○○遭毆打時在做何事等
      節，證詞有未甚肯定之情形，然依己○○於偵查中陳稱史特龍是混幫派，請不
      要告知伊來作證等語（見九十三年八月一日偵訊筆錄），證人己○○或因審理
      中於公開法庭作證而自覺顧忌，致於審理中關於上節證詞有未甚肯定之情形，
      惟尚難以此認證人己○○於警偵訊中之明白指證即不可採；
    (6)再證人甲○○於審理中曾提出請假狀，固陳稱伊於案發當日醉醺醺，不知道發
      生什麼事等語，惟證人嗣已到庭陳明其真意為不知為何會有打架事件，其當時
      意識還好，看得到，也聽得到乙情，被告質疑證人甲○○之證詞不可信，亦無
      可採。
　９、至被告聲請傳訊之與其同桌飲酒之證人丙○○及乙○○，證人丙○○雖陳稱：
      戊○○及己○○至十一桌敬酒時，與被告癸○○並無衝突，是戊○○與己○○
      二人講話愈來愈大聲；黑衣人進來蘭桂坊時，伊看到其中一人向己○○點頭；
      黑衣人過去陳昇那邊打人後，伊與被告才過去旁邊看，並未聽到被告說陳昇你
      知不知道我混哪裡，也沒有看到被告踢戊○○之椅子云云【見九十一年八月六
      日警訊筆錄、本院九十二年九月二日訊問筆錄】，證人乙○○雖陳稱：戊○○
      至十一桌敬酒時，與被告癸○○、丙○○及伊，並無不愉快；是老闆和戊○○
      說話比較大聲些云云【見九十一年八月六日警訊筆錄、本院九十三年二月十七
      日審理筆錄】，與前揭告訴人及證人等之指證，有所差異，惟查：證人丙○○
      嗣另於審理中陳稱：伊不清楚告訴人戊○○與被告敬酒時是否有敬沒有喝、是
      否有不愉快，在酒場都是自己玩自己的；伊知道戊○○和己○○有大聲講話，
      但不知道他們是否在問好、還是在吵架、還是在講事情；伊說的黑衣人點頭代
      表什麼事情，伊本來就不知道等語【見本院九十二年九月二日訊問筆錄】，又
      證人乙○○嗣另於審理中陳稱：伊未看到被告與戊○○敬酒之情形，亦不清楚
      戊○○是否有把酒杯裡的酒喝掉；伊在警訊時回答老闆及戊○○講話都比較大
      聲些，是指那種場合比較吵，講話可能會提高分貝之意；伊因為喝醉酒睡著，
      對於何時有一群人進來沒有印象，也未看到打人的經過情形等語【見本院九十
      三年二月十七日審理筆錄】，則本件證人丙○○、乙○○於審理中經詰問後，
      既就告訴人戊○○敬酒時與被告之互動詳情，均表示伊等並不清楚，又證人丙○○另就其所稱戊○○和己○○講話聲音越來越大，表示伊不知道是否在問好
      或吵架，而證人乙○○就其所稱戊○○和己○○講話聲音越來越大，則陳明係
      指因ＰＵＢ之場合比較吵，講話提高分貝之意，再依前述告訴人戊○○及證人
      己○○，均陳稱兩人並無糾紛恩怨等情，是前述證人丙○○及乙○○與告訴人
      及證人丁○○等相異之證詞部分，顯均不足推翻告訴人及證人丁○○等之指證
      ，亦難據為對被告有利之認定。
１０、綜上，告訴人戊○○、庚○○之指述，及證人丁○○、壬○○、己○○、甲○○之證述，互核無矛盾之處，亦無被告所質疑不可信之情形，自堪採為認定被
      告犯罪事實之依據；至另證人丙○○及乙○○之證述，尚不足據為對被告有利
      之認定。
（二）前揭犯罪事實，除據前述告訴人及證人丁○○等之指證明確外，並有偵查卷附
      告訴人及證人手繪之現場圖、「蘭桂坊ＰＵＢ」現場相片二十五紙、監視錄影
      帶暨翻拍相片五紙、財團法人國泰綜合醫院出具之告訴人戊○○、庚○○之診
      斷證明書（明載戊○○受有「頭部外傷併兩側硬腦膜上出血、顱骨骨折、右上
      臂撓骨神經疑外傷」；庚○○受有「臉部二．五公分裂傷、左手第三指三公分
      切割傷、左手第四指三公分切割傷」）、告訴人戊○○之病歷摘要、被告癸○○之行動電話通聯紀錄（顯示癸○○於九十一年六月二十七日凌晨有頻繁之通
      話紀錄等情），及本院審理卷附財團法人國泰綜合醫院九十二年五月一日（九
      二）管歷字第四二八號函檢附之戊○○病歷影本四十八紙、臺北市政府警察局
      大安分局九十三年六月十五日北市警安分刑字第○九三六二五一二一○○號函
      檢附之監視錄影帶翻拍相片八紙可憑；另參以被告於審理中曾自承出手傷人之
      黑衣男子離開時，小姐說順便把他們送下去，所以伊就跟他們一起到電梯裡面
      ，送他們下去等情（見本院九十二年十一月二十五日審理筆錄），衡諸常情，
      一般人對於出手傷人者，避之唯恐不及，惟被告竟送上開男子一同搭乘電梯下
      樓，顯與常理相違，益證被告與上開不詳男子確實共同參與為本件犯罪。
（三）另就被告辯稱：伊於案發當晚未曾離開過「蘭桂枋ＰＵＢ」；伊雖有打行動電
      話，但通聯紀錄並未查到與伊通話之對象有到現場；如伊有叫黑衣人來打人，
      為何黑衣人沒有帶武器；ＰＵＢ之出入人員眾多，曾離開ＰＵＢ之丁○○、店
      家、工作人員、保鑣、圍事分子及其他桌客人等，都有可能叫人來打人各節。
      經查：被告於案發當晚縱未離開「蘭桂枋ＰＵＢ」，然以現今通訊設備之發達
      ，通知召集男子至ＰＵＢ內，本不限於被告親自出外為之；而偵查中經調取被
      告行動電話之通聯紀錄，雖未直接顯示被告之通話對象於案發當時親到現場，
      然被告以行動電話對外聯繫後，通知召集男子、或到ＰＵＢ之人，當不限於被
      告之直接通話對象，不得因認被告與本件犯罪無關；又傷人之工具非僅限於刀
      槍等武器，ＰＵＢ內之杯盤、桌椅等物，或徒手，均有傷人之可能，不詳男子
      是否未攜帶武器進入ＰＵＢ內，並不影響被告犯行之認定；又被告因與告訴人
      戊○○敬酒問題而生不快，及數名不詳男子進入ＰＵＢ毆打告訴人前後與被告
      間之互動情形，如前述業據告訴人及證人丁○○等指證綦詳，並有各該書證、
      物證可憑，本件被告參與犯罪甚明，被告空言泛指他人犯罪，顯屬圖卸之詞。
      綜上，被告所辯各節，均無可採。
（四）被告癸○○與數名姓名年籍均不詳之成年男子，於案發時地，由癸○○踹告訴
      人戊○○之椅子及向戊○○咆哮後，該等數名不詳男子即分持放置在ＰＵＢ內
      桌上之紅酒瓶及金屬製水壺，朝向告訴人戊○○之頭部重擊毆打，及同時分持
      紅酒瓶、金屬製水壺，毆打上前勸阻之告訴人庚○○等情，堪以認定，被告癸○○與該等數名不詳男子有犯意聯絡，而由該等數名不詳男子為犯罪行為之實
      施，被告與該等數名不詳男子乃共同犯罪甚明。查紅酒瓶及金屬製水壺均屬厚
      重之物，該等數名不詳男子持此物品，朝向告訴人戊○○脆弱之頭部重擊，並
      致戊○○受有「頭部外傷併兩側硬腦膜上出血、顱骨骨折、右上臂撓骨神經疑
      外傷」，其右手使用之功能受到影響，由下手之部位及告訴人戊○○所受傷勢
      觀之，足認被告及該等數名不詳男子間就毆打告訴人戊○○部分，係基於使告
      訴人戊○○受重傷害之共同犯意（按本件衝突緣起為敬酒糾紛，被告癸○○及
      不詳男子與告訴人戊○○間無深仇怨恨，本事件當為教訓告訴人戊○○意味之
      成份居多，難認被告及該等數名不詳男子間有致告訴人戊○○於死地之殺人犯
      意，併為敘明）；又就告訴人庚○○亦遭該等數名不詳男子出手毆打，並致受
      有「臉部二．五公分裂傷、左手第三指三公分切割傷、及第四指三公分切割傷
      」部分，本件衝突緣起如前述乃被告癸○○與告訴人戊○○間之敬酒事件，被
      告及該等數名不詳男子毆打之主要目標應為告訴人戊○○，而本件告訴人庚○○亦未如戊○○有頭部嚴重受創之傷勢，應認被告及該等數名不詳男子間就毆
      打告訴人庚○○部分，係基於使告訴人庚○○受（普通）傷害之共同犯意。
（五）按刑法所稱之重傷係指「四、毀敗一肢以上之機能．．六、其他於身體或健康
      有重大不治或難治之傷害」等，刑法第十條第四項第四、六款分別定有明文；
      又所謂毀敗一肢以上之機能，係指其機能全部喪失效用者而言，被害人所受之
      傷，據最後覆驗結果既僅左手第二指將來伸舒不能如常，及右肕嗣後行動不能
      復原，則其手足機能僅有減衰情形，並非已達全部喪失效用之程度，顯與該款
      所定重傷之條件不合（最高法院二十二年上字第一四二號判例意旨參照），再
      所謂其他於身體或健康有重大不治或難治之傷害，係指除去同項第一款至第五
      款所列之傷害而言，且須傷害重大而不能治療或難於治療者而言，如傷害雖重
      大，而未達於不能治療或難於治療之程度，仍難以重傷既遂論（最高法院二十
      五年上字第四六八○號、五十四年台上字第一六九七號判例意旨參照），查被
      告及上開數名不詳男子間，雖有使告訴人戊○○受重傷害之共同犯意，而毆打
      告訴人戊○○，並致戊○○受有「頭部外傷併兩側硬腦膜上出血、顱骨骨折、
      右上臂撓骨神經疑外傷」，其右手使用之功能亦受影響，有財團法人國泰綜合
      醫院之戊○○診斷證明書附卷可稽，並據告訴人戊○○於審理中指陳在卷，惟
      經本院就告訴人戊○○所受傷害之情況及治療情形函詢國泰綜合醫院，經該院
      九十二年七月二十二日（九二）管歷字第八二七號函覆稱：「戊○○於九十一
      年六月二十七日至本院急診，經腦部電腦斷層發現兩側急性硬腦下出血及腦內
      出血，當天緊急開顱手術取出血塊，手術後恢復情況良好，只剩下右手手指有
      時對極精細之動作（如彈吉他）有點影響，大體上陳先生已恢復正常生活」等
      語，又依證人即告訴人戊○○之主治醫師辛○○於審理中結證稱：告訴人戊○○的主要傷勢為兩側硬腦膜上出血、小的腦內出血，兩個硬腦膜的治療情況是
      急診開刀把血塊取掉，受傷的兩個硬腦膜，以目前治療情況，回復的相當好，
      腦內出血則是有回復，但是還沒有百分之百的回復，而因該腦內出血的部分控
      制手，所以手指頭精細的動作，還是會有缺陷，大動作可以，精細上的動作，
      例如職業上的動作就不行等情【見本院九十二年九月二日訊問筆錄】，是就告
      訴人戊○○所受頭部傷害部分（頭部外傷併兩側硬腦膜上出血、顱骨骨折），
      其傷害雖屬嚴重，但既經醫院施以手術治療而有回復之情形，顯未達於不能治
      療或難於治療之程度，而就告訴人戊○○因以手部阻擋不詳男子對其頭部之攻
      擊，而受瘀血外傷部分（右上臂撓骨神經疑外傷），因告訴人戊○○之右手肢
      體並無機能全部喪失其效用之情形，是亦未達於毀敗一肢以上機能之程度，故
      本件告訴人戊○○所受傷害，均未合於前述刑法上「重傷」之要件，洵堪認定
      ，則本件被告及不詳男子以使告訴人戊○○受重傷害之故意，而出手毆打告訴
      人戊○○，惟未致重傷之結果，其等對於告訴人戊○○之犯行，應為重傷未遂
      。另被告及不詳男子間以使告訴人庚○○受（普通）傷害之犯意，而出手毆打
      告訴人庚○○，並致庚○○受有「臉部二．五公分裂傷、左手第三指三公分切
      割傷、左手第四指三公分切割傷」，有財團法人國泰綜合醫院之庚○○診斷證
      明書附卷可稽，其等對於告訴人庚○○之犯行，應為（普通）傷害既遂。
（六）綜上各節所述，本件被告癸○○與上開不詳男子，共同重傷害告訴人戊○○未
      遂及傷害告訴人庚○○既遂之犯行，事證明確。
二、核被告所為，係犯刑法第二百七十八條第三項、第一項之重傷未遂罪，同法第二
    百七十七條第一項之傷害既遂罪。被告癸○○及上開數名姓名年籍均不詳之成年
    之一共同重傷害及傷害行為，對告訴人戊○○觸犯重傷未遂罪名，對告訴人庚○○觸犯傷害既遂罪名，為想像競合犯，應依刑法第五十五條前段之規定，從一重
    之重傷未遂罪處斷。被告已著手於重傷害行為之實施，惟尚未生重傷之結果，爰
    依刑法第二十六條前段關於未遂犯之規定，按既遂犯之刑度減輕其刑。爰審酌被
    告僅因敬酒細故即與數名不詳成年男子共同為本件犯行，嚴重傷害他人之身體、
    健康，並致從事表演職業之告訴人之工作、生活均受影響，且被告於警偵訊及審
    理中始終否認犯罪，飾詞狡辯，犯後態度不佳，毫無任何悔意，暨被告犯罪之手
    段、生活狀況、品行、智識程度、犯罪所生之危險及損害等一切情狀，量處如主
    文所示之刑。
據上論斷，應依刑事訴訟法第二百九十九條第一項前段，刑法第二十八條、第二百七
十八條第三項、第一項、第二百七十七條第一項、第五十五條、第二十六條前段，罰
金罰鍰提高標準條例第一條前段，判決如主文。
本案經檢察官陳舒怡到庭執行職務
中　　　華　　　民　　　國　　九十三　　年　　　十　　月　　二十二　　　日
                                    臺灣臺北地方法院刑事第八庭
                                        審判長法  官  吳  淑  惠
                                              法  官  陳  德  民
                                              法  官  孫  曉  青
右正本證明與原本無異。
如不服本判決應於送達後十日內向本院提出上訴狀
                                              書記官  劉      綺
中　　　華　　　民　　　國　　九十三　　年　　　十　　月　　二十二　　　日
附錄本案論罪科刑法條全文
中華民國刑法第二百七十七條（普通傷害罪）
傷害人之身體或健康者，處三年以下有期徒刑、拘役或一千元以下罰金。
犯前項之罪因而致人於死者，處無期徒刑或七年以上有期徒刑；致重傷者，處三年以
上十年以下有期徒刑。
中華民國刑法第二百七十八條（重傷罪）
使人受重傷者，處五年以上十二年以下有期徒刑。
犯前項之罪因而致人於死者，處無期徒刑或七年以上有期徒刑。
第一項之未遂犯罰之。
